臺灣高等法院刑事判決
111年度上訴字第2284號
上  訴  人  
即  被  告  韋依萍



                
上列上訴人即被告因詐欺等案件，不服臺灣士林地方法院111年
度審金訴字第74號，中華民國111年3月21日第一審判決（起訴案
號：臺灣士林地方檢察署110年度偵字第16170號），提起上訴，
本院判決如下：
    主  文
上訴駁回。
    事實及理由
一、本案審判範圍
  ㈠刑事訴訟法第348條第3項規定：「上訴得明示僅就判決之刑
    、沒收或保安處分一部為之」，而其立法理由指出：「為尊
    重當事人設定攻防之範圍，並減輕上訴審審理之負擔，容許
    上訴權人僅針對刑、沒收或保安處分一部提起上訴，其未表
    明上訴之認定犯罪事實部分，則不在第二審之審判範圍。如
    為數罪併罰之案件，亦得僅針對各罪之刑、沒收、保安處分
    或對併罰所定之應執行刑、沒收、保安處分，提起上訴，其
    效力不及於原審所認定之各犯罪事實，此部分犯罪事實不在
    上訴審審查範圍」。是科刑事項已可不隨同其犯罪事實而單
    獨成為上訴之標的，且上訴人明示僅就科刑事項上訴時，第
    二審法院即不再就原審法院所認定之犯罪事實為審查，而應
    以原審法院所認定之犯罪事實，作為論認原審量刑妥適與否
    的判斷基礎。
  ㈡本件上訴人即被告甲○○提起第二審上訴，上訴狀明確記載：
    「被告坦承犯行，犯後態度好，請依刑法第59條酌減其刑」
    ，並於本院審理中陳稱上訴要旨：家中尚有幼兒待扶養，請
    給我減刑機會等語（見本院卷第23、84頁），是認上訴人只
    對原審之科刑事項提起上訴無訛。依據前述說明，本院僅就
    原審判決量刑妥適與否進行審理，至於原審判決其他部分，
    則非本院審查範圍。
二、本案據以審查量刑妥適與否之原審所認定之犯罪事實、所犯
    罪名：　　
  ㈠犯罪事實：　
　　甲○○於民國109年7月6日，加入真實姓名、年籍不詳，暱稱
    「佩茹」、「陳長宏」等人所屬之詐欺集團，且將其所申辦
    之第一商業銀行淡水分行、帳號00000000000號帳戶（下稱
    第一商業銀行帳戶）之帳戶資料，以通訊軟體LINE傳送予「
    佩茹」之詐欺集團成員，並擔任提領贓款之車手，其與詐欺
    集團成員共同意圖為自己不法之所有，基於3人以上詐欺取
    財及掩飾、隱匿特定犯罪所得之來源及去向之犯意聯絡，由
    詐欺集團其他成員於109年6月23日14時許，以通訊軟體LINE
    聯絡乙○○，佯以假投資真詐財方式，致乙○○陷於錯誤，於10
    9年7月14日11時25分許、15時36分許，在高雄市大社區住處
    以網路銀行轉帳新臺幣（下同）20萬元、10萬元至甲○○所有
    第一商業銀行帳戶；又於109年7月15日10時21分許、11時52
    分許，在高雄市大社區住處以網路銀行轉帳45萬元、10萬元
    至甲○○所有第一商業銀行帳戶。再由「陳長宏」指示，甲○○
    先後於109年7月14日11時40分、41分許，操作自動櫃員機各
    提領2萬元、4,000元，於109年7月15日11時43分許，在第一
    銀行淡水分行臨櫃提領260萬元，又於109年7月15日12時45
    分許、12時46分許各轉帳3萬元、2萬2,000元至指定之帳戶
    （以上均包括他人匯入該帳戶之款項），並將提領之金額，
    以此方式將詐欺贓款上繳本案詐騙集團，並製造金流之斷點
    ，致無從追查前揭犯罪所得之去向，而隱匿該詐欺犯罪所得
    ，且自其中抽取提領金額之2%作為報酬。
  ㈡所犯罪名：
　　刑法第339條之4第1項第2款之三人以上共同詐欺取財罪、洗
    錢防制法第14條第1項之洗錢罪（依想像競合犯規定，從重
    論以三人以上共同詐欺取財罪處斷）。
三、上訴理由之論斷：
　㈠被告上訴理由略以：被告坦承犯行，犯後態度好，家中尚有
    幼兒要扶養，原審量刑過重，應適用刑法第59條規定減輕刑
    度等語。
　㈡經查：
　　⒈量刑係法院就繫屬個案犯罪之整體評價，為事實審法院得
      依職權自由裁量之事項，量刑判斷當否之準據，應就判決
      之整體觀察為綜合考量，並應受比例原則等法則之拘束，
      非可恣意為之，致礙其公平正義之維護，必須兼顧一般預
      防之普遍適應性與具體個案特別預防之妥當性，始稱相當
      。苟已斟酌刑法第57條各款所列情狀，而未逾越法定刑度
      ，如無偏執一端，致有明顯失出失入之恣意為之情形，上
      級審法院即不得單就量刑部分遽指為不當或違法（最高法
      院100年度台上字第5301號判決意旨參照）。
　　⒉原判決關於量刑，載明：　
　　　⑴被告於原審準備程序及審理時自白一般洗錢犯行，依洗
        錢防制法第16條第2項「犯前2條之罪，在偵查或審判中
        自白者，減輕其刑」之規定，原應減輕其刑，惟被告所
        犯一般洗錢罪係屬想像競合犯其中之輕罪，被告就本案
        犯行係從一重之共同加重詐欺取財罪處斷，故就此部分
        想像競合輕罪得減刑部分，原審判決依刑法第57條量刑
        時，一併衡酌該部分減輕其刑事由。
　　　⑵審酌被告正值青壯，具勞動能力，竟不思循正當管道取
        得財物，明知詐欺集團對社會危害甚鉅，竟受金錢誘惑
        ，受僱提供其申辦之第一商業銀行帳戶供詐欺集團收取
        詐騙所得款項使用，及從事詐欺集團俗稱「車手」之工
        作，利用告訴人乙○○一時不察、陷於錯誤，以前開手法
        進行詐騙，致使告訴人受有非微之財產損失，不僅漠視
        他人財產權，更製造金流斷點，影響財產交易秩序，亦
        徒增檢警機關追查集團上游成員真實身分之難度，犯罪
        所生危害非輕，所為實屬不該，衡以其犯後坦認犯行，
        且就其所涉洗錢情節於偵審中亦均自白不諱，已具悔意
        ，惟尚未與告訴人達成和解，賠償告訴人所受損害，復
        參酌被告在本案犯罪中係從事末端之取款行為，對於整
        體犯罪無決定支配權，並承擔隨時遭查獲之風險，暨考
        量其於參與本案詐欺集團前並無前科、素行尚佳（參見
        卷附本院被告前案紀錄表之記載）、本件犯罪之動機、
        情節、手段、所獲利益1萬7,000元（計算式：85萬×2%=
        1萬7,000元）、造成之損害，及其自陳二專肄業之教育
        智識程度、入監前從事包裝人員工作、月薪約2萬多元
        、已婚、尚有3名子女待其扶養之家庭生活經濟狀況（
        見原審111年度審金訴字第74號卷第68頁）等一切情狀
        ，量處有期徒刑1年4月。
　　　⑶是以原審判決於量刑時已詳予審酌刑法第57條各款及前
        開所列情狀，予以綜合考量，且就刑罰裁量職權之行使
        ，既未逾越法律所規定之範圍，亦無濫用權限之情形。
　　⒊另查，刑法第59條之酌量減輕，必於犯罪另有特殊之原因
      與環境等，在客觀上足以引起一般同情，認為即予宣告法
      定低度刑期尤嫌過重者，始有其適用；至於情節輕微，僅
      可為法定刑內從輕科刑之標準，不得據為酌量減輕之理由
　　　。而近年詐騙集團盛行，屢造成被害人鉅額損失，嚴重破
      壞社會治安，此為立法嚴懲之理由，被告提供第一商業銀
      行帳戶資料予詐欺集團成員「佩茹」，並擔任提領贓款之
      車手工作，圖以詐取財物方式牟取不法利益，主觀可非難
      性高，危害社會秩序甚鉅，其犯罪情狀，客觀上難認有何
      足以引起一般同情而顯可憫恕，或科以最低度刑仍嫌過重
      之情形，並無情輕法重、顯可憫恕之情狀，無從依刑法第
      59條規定酌減其刑，被告以前詞主張其有情堪憫恕之處，
      顯有誤會。又原判決雖未說明不適用刑法第59條規定酌減
      被告刑度之理由，惟此既屬法院得為自由裁量之事項，尚
      難指為違法，併予敘明。
　　⒋此外，被告加入本案詐欺集團，其提供第一商業銀行帳戶
      、擔任提領贓款之車手等工作，行為雖有不當，然被告於
      警詢、偵查、原審及本院均坦認犯行，亦非職司詐騙告訴
      人之構成要件核心行為，且本院衡酌被告所論處之刑法第
      339條之4第1項法定刑為1年以上7年以下有期徒刑，以及
      被告因本案犯行之獲利尚非甚鉅，兩相權衡，認原審對被
      告量處有期徒刑1年4月，核屬低度之宣告刑，並無上訴意
      旨所指過重之情，是被告以適用刑法第59條規定酌減其刑
      、原審量刑過重為由提起上訴，均無理由，應予駁回。
據上論斷，應依刑事訴訟法第368條，判決如主文。
本案經檢察官李美金提起公訴，檢察官孫冀薇到庭執行職務。
中　　華　　民　　國　　111 　年　　8 　　月　　11　　日
                  刑事第二十三庭審判長法　官  許永煌
                                      法　官  雷淑雯
                                      法　官  黃美文
以上正本證明與原本無異。
如不服本判決，應於收受送達後20日內向本院提出上訴書狀，其
未敘述上訴之理由者並得於提起上訴後20日內向本院補提理由書
（均須按他造當事人之人數附繕本）「切勿逕送上級法院」。
                                      書記官  彭威翔
中　　華　　民　　國　　111 　年　　8 　　月　　12　　日
附錄原審判決論罪法條：
刑法第339條之4第1項：
犯第339條詐欺罪而有下列情形之一者，處1年以上7年以下有
期徒刑，得併科1百萬元以下罰金：
一、冒用政府機關或公務員名義犯之。
二、三人以上共同犯之。
三、以廣播電視、電子通訊、網際網路或其他媒體等傳播工具，
    對公眾散布而犯之。
洗錢防制法第14條第1項：
有第二條各款所列洗錢行為者，處7年以下有期徒刑，併科新臺
幣5百萬元以下罰金。